臺灣臺中地方法院刑事判決　　　　　　　　　　　　八十九年度易字第一五七號
　　公　訴　人　臺灣臺中地方法院檢察署檢察官
　　被　　　告　甲○○
　　　　　　　　己○○
　　　　　　　　丙○○
　　　　　　　　戊○○
　　右四人共同
　　選任辯護人　張慶宗律師
　　　　　　　　張志新律師
右列被告等因妨害名譽案件，經檢察官提起公訴（八十八年度偵字第一０四三一、一
六六三三號、八十九年度偵字第一二三八號），本院判決如左：
    主  文
甲○○、己○○、丙○○、戊○○均無罪。
    理  由
一、公訴意旨略以：被告甲○○、己○○、丙○○、戊○○等四人分別為翡翠周刊雜
    誌總編輯、執行副總編輯、採訪組記者、攝影記者，分別負責該周刊編審、採訪
    、攝影等工作，乃媒體工作人員，應本誓不揭人陰私、評論時事公正第一等新聞
    記者信條規範。惟被告丙○○於民國八十八年四月六日上午十時許，接獲一名自
    稱「劉小姐」之電話，得知時下知名藝人羅時豐（即庚○○）新婚出軌，與寓居
    台中藝名「雅雅」之女子發生一夜情，隨即夥同被告戊○○南下台中市，諉以採
    訪模特兒專文報導之名義，始經本名為吳雅雅之「雅雅」同意至其台中市之住處
    採訪。過程中被告丙○○、戊○○二人雖以採訪模特兒為名，然屢以與羅時豐之
    關係、一夜情等敏感問題探詢吳雅雅之反應，欲遂行其訪尋有關羅時豐一夜情之
    目的，卻均遭吳雅雅以笑而不答，不置可否之態度回應，致其等此行之目的未能
    得逞，僅得與吳雅雅針對模特兒報導事項進行訪談，並得吳雅雅同意下拍攝採訪
    相片及取得由吳雅雅所交付平日拍攝之沙龍照數張後返回台北市。其後一、二日
    被告丙○○雖繼續以電話與吳雅雅聯繫，但於電話交談中仍未能正式取得吳雅雅
    承諾許可報導有關羅時豐一夜情之事。被告丙○○、戊○○竟私自依據該「劉小
    姐」前後多次所給予之訊息推測消息之正確性，未經吳雅雅之認證即率以吳雅雅
    已陳述承認該一夜情各事項，而於八十八年四月九日採訪羅時豐，致羅時豐誤認
    係吳雅雅先行接受該翡翠週刊採訪而吐實，坦承與吳雅雅確有於八十八年二月二
    日該夜在台中市○○路之「皇家飯店」發生一夜情性關係，被告丙○○、戊○○
    得羅時豐之承認後，再向吳雅雅所言先前之任職凱渥模特兒公司及目前任職之台
    中市金紫爵酒店查證，確知吳雅雅從未在凱渥模特兒公司任職，實係台中市金紫
    爵酒店之公關小姐，非屬社會可受公評之公眾人物，於報導羅時豐一夜情之專文
    時，即不得於文中出現可確知或可推知特定對象之內容。詎被告丙○○、戊○○
    竟未得吳雅雅之承諾，即率行撰文報導羅時豐一夜情相關內容，並擅自使用吳雅
    雅接受模特兒採訪時所拍攝之照片及交付之沙龍照，張貼在該項羅時豐一夜情相
    關報導之內容中，客觀上已足使不特定之人可確認羅時豐一夜情之對象或按圖索
    文推知該項報導之對象，而指摘或傳述足以毀損他人名譽之事；被告丙○○、戊
    ○○並於撰畢該文後，送被告己○○審核、甲○○複核，被告甲○○即擅自在翡
    翠周刊第四八一期（八十八年四月十三日至八十八年四月二十日）第十二至二十
    三頁報導羅時豐一夜情相關內容，並在封面刊印「羅時豐坦承婚外情『我只跟她
    做了一次』獨家揭爆」、「千面女郎『雅雅』祼裎設陷阱？『大牛』髮妻挺身挽
    婚姻」等標題，且於報導內加上〈獨家追追〉羅時豐婚外情內幕震憾系列之〈一
    〉茫茫到深更請你妳乎我愛、〈獨家追追〉羅時豐婚外情內幕震憾系列之〈二〉
    和姊夫只是打啵的朋友、〈獨家追追〉羅時豐婚外情內幕震憾系列之〈三〉帶著
    酒意跳一曲床上探戈等醒目標題，而共同基於意圖散佈於眾之犯意聯絡，指摘、
    傳述足以毀損他人名譽之事，足生損害於吳雅雅之貞操名譽，致吳雅雅觀看該項
    報導後，於八十八年四月十五日凌晨，因感個人名譽遭嚴重詆毀，無顏面對家人
    、親友而羞憤上吊自殺窒息死亡；因認被告等均涉有刑法第三百十條第二項之誹
    謗罪嫌。
二、按犯罪事實應依證據認定之，無證據不得認定犯罪事實；又不能證明被告犯罪者
    ，應諭知無罪之判決，刑事訴訟法第一百五十四條第二項、第三百零一條第一項
    分別定有明文。次按告訴人之告訴，係以使被告受刑事訴追為目的，是其陳述是
    否與事實相符，仍應調查其他證據以資審認；且認定犯罪事實所憑之證據，無論
    其為直接證據或間接證據，其為訴訟上之證明時，均須達於一般之人不至有所懷
    疑，而得確信其為真實之程度，始得據為有罪之認定，倘其證明尚未達到此一程
    度，而有合理性之懷疑存在時，即無從遽為有罪之確信；以上各有最高法院五十
    二年台上字第一三００號、七十六年台上字第四九八六號判例意旨可資參酌。再
    按，「言論自由為人民之基本權利，憲法第十一條有明文保障，國家應給予最大
    限度之維護，俾其實現自我、溝通意見、追求真理及監督各種政治或社會活動之
    功能得以發揮。惟為兼顧對個人名譽、隱私及公共利益之保護，法律尚非不得對
    言論自由依其傳播方式為合理之限制。刑法第三百十條第一項及第二項誹謗罪即
    係保護個人法益而設，為防止妨礙他人之自由權利所必要，符合憲法第二十三條
    規定之意旨。至刑法同條第三項前段以對誹謗之事，能證明其為真實者不罰，係
    針對言論內容與事實相符者之保障，並藉以限定刑罰權之範圍，非謂指摘或傳述
    誹謗事項之行為人，必須自行證明其言論內容確屬真實，始能免於刑責。惟行為
    人雖不能證明言論內容為真實，但依其所提證據資料，認為行為人有相當理由確
    信其為真實者，即不能以誹謗罪之刑責相繩，亦不得以此項規定而免除檢察官或
    自訴人於訴訟程序中，依法應負行為人故意毀損他人名譽之舉證責任，或法院發
    現其為真實之義務。就此而言，刑法第三百十條第三項與憲法保障言論自由之旨
    趣並無牴觸。」，司法院大法官會議釋字第五０九號釋有明文。
三、公訴人認為被告等四人均涉有刑法第三百十條第二項之誹謗罪嫌，係以告訴人即
    吳雅雅之父乙○○之指訴、證人羅時豐、丁○○、劉薇薇之證詞及第四八一期翡
    翠周刊、吳雅雅之死亡證明書、遺書及「金紫爵履歷表」等證據方法為憑。惟經
    訊問被告四人，雖不爭執當時各在翡翠周刊雜誌負責前述工作，也有在該周刊第
    四八一期第十二至二十三頁報導羅時豐一夜情之事，然均堅決否認涉嫌誹謗吳雅
    雅之名譽，皆辯稱：1.當初提供本件消息者，指稱吳雅雅為台中地區知名之模特
    兒，曾接受媒體採訪，是位公眾人物，八十八年四月六日下午吳雅雅受訪時，亦
    向被告戊○○表示她已出道七、八年，是個模特兒，香港導演王晶曾找她拍電影
    ，並出示以她為封面之雜誌、沙龍照及照片數張，故被告等處理此則新聞時，一
    直深信她是公眾人物；2.八十八年四月九日，被告丙○○為求平衡報導，而訪問
    羅時豐，並將受訪內容刊登在周刊內，所有報導並非只環繞在其二人於八十八年
    二月二日發生一夜情之事上打轉，三篇報導中，所追查者均係有無婚外情及羅時
    豐於八十八年四月四日南下台中之情節，並未剖析其二人之性關係，「一夜情」
    乃羅時豐受訪時就其二人關係所為說法，被告僅加以引述而已；3.吳雅雅既可得
    確信為一公眾人物，與羅時豐之作為，即可受社會公評，難謂與公共利益無關，
    被告復已多次向雙方求證，踐行合理之查證，而確信所報導為真，即無捏造虛偽
    事實，更無明知所言非真或過於輕率而致其陳述與事實不符之情形；4.新聞媒體
    發表言論之動機目的，如無毀損他人名譽之惡念，報導者於報導之前已踐行合理
    查證，確信所報導為真時，縱事後得知與真相有所差異，仍應認為符合「善意」
    之意涵，而不該當誹謗罪之構成要件；5.依吳雅雅住處電話之通聯紀錄所示，八
    十八年四月四日、五日，即有人透過該支電話聯繫時報週刊、聯合報及翡翠雜誌
    社，顯見有人主動欲向媒體批露使公眾週知，本案既無從查悉為何人與媒體聯絡
    ，發話處又係吳雅雅之住處，則本諸合理之懷疑，應係吳雅雅願意向媒體透露事
    件之始末，至於本件不幸之發生，實非被告等所願見，不能將此道德責任歸咎於
    被告而科以刑罰；6.被告甲○○僅負責複審及製作標題，被告己○○更僅協同參
    與編輯及文字稿之初審，二人各司其職，並無誹謗之故意，與被告丙○○、戊○
    ○毫無任何誹謗之犯意聯絡等語。經查：
    (一)按前開司法院大法官會議釋字第五０九號解釋，明白揭示「絕對惡意」之原則
      ，故：1.言論人所為之事實陳述為真且與公共利益相關時，基於此際言論自由
      之保護應優先於人格名譽權益維護之價值權衡，應排除在誹謗罪之處罰範圍外
      ，而在所為事實陳述不真實或雖真實但僅涉及私德而與公共利益無關時，人格
      名譽之權益即應重於言論自由之價值，須以刑法制裁之；2.對於所謂「能證明
      為真實」其證明強度不必至於客觀之真實，僅須行為人並非故意捏造虛偽事實
      ，或並非因重大之過失或輕率而致其所陳述與事實不符，皆應將之排除於第三
      一０條之處罰範圍外，認行為人不負相關刑責；3.行為人除得提出相當證據證
      明所涉及之事實並非全然子虛烏有外，檢察官、自訴人或法院仍應證明行為人
      之言論係屬虛妄，諸如出於明知其為不實或因輕率疏忽而不知其真偽等情節，
      始屬相當。
    (二)經參左列各證人之證詞後，因互核相符，即可知被告所辯解因接獲「劉小姐」
      以電話提供訊息，方向吳雅雅及羅時豐查證，而認其間發生婚外情之性關係，
      始予報導等語，應為事實；故被告並無故意捏造虛偽事實，亦無因重大之過失
      或輕率而致其陳述與事實不符之情形。茲將各證人之證詞，摘要如左：
      1.羅時豐於檢察官偵訊時供述：他於八十八年二月二日與丁○○一同前往台中
        巿金紫爵酒店消費，而結識在該店內擔任服務小姐之吳雅雅，當日晚間吳雅
        雅送宵夜至他下榻之皇家飯店，兩人發生性關係；同年四月四日與友人蘇新
        祥南下台中，並約吳雅雅、劉薇薇及「小如」至大業路之摩根西餐廳吃宵夜
        ，其間劉薇薇先離開，後再到中華路某家ＰＵＢ喝酒、聊天，接著四人前往
        吳雅雅之住處，約翌日清晨五、六時許離開；後於八十八年四月九日接受被
        告丙○○之採訪時，承認上述一夜情之事，並因認為吳雅雅之舉止有些怪異
        而順口說出吳雅雅可能有嗑藥。
      2.證人丁○○於檢察官偵訊時證述：他有於八十八年二月二日在台中巿金紫爵
        酒店見過吳雅雅，她的花名是糖糖，八十八年二月三日上午，羅時豐即告訴
        他雙方有一夜情之事。
      3.金紫爵酒店董事長之特別助長即證人邱正芳於檢察官偵訊時證述：吳雅雅有
        在該酒店上班，花名為糖糖；並提出其「金紫爵履歷表」影本一紙附卷為憑
        （見八十八年度偵字第一０四三一號卷第五五頁）。
      4.證人即羅時豐之妻張若盈於檢察官偵訊時證述：她於八十八年二月間發覺異
        狀，經向羅時豐追問，羅時豐向她坦承與吳雅雅發生性關係之事，她並有與
        羅時豐一同於八十八年四月九日接受被告丙○○及戊○○之採訪，羅時豐受
        採訪時有承認一夜情之事。
      5.證人吳慧如於檢察官偵訊時證述：八十八年四月四日凌晨，她有與吳雅雅、
        劉薇薇及羅時豐、蘇新祥一同吃飯，席間劉薇薇先離去，其後四人至中華路
        附近一處ＰＵＢ喝酒聽音樂，約凌晨三時許再到吳雅雅之住處，分二組跳舞
        ，她與蘇新祥同組，羅則與吳入房內，後來蘇新祥搭她肩膀作勢親吻，經她
        拒絕高聲一喊，吳雅雅出來察看，事後並向她道歉，她也有將此事告訴劉薇
        薇。
      6.證人蘇新祥於檢察官偵訊時證述：他有於八十八年四月四日凌晨與羅時豐、
        吳雅雅、劉薇薇及吳慧如同在台中巿摩根西餐廳吃飯，劉薇薇先離開，四人
        再到漢神百貨公司附近之某處ＰＵＢ聽音樂，近凌晨四點轉至吳雅雅住處，
        吳雅雅與羅時豐跳舞，他則與吳慧如跳舞，十分鐘後，吳雅雅與羅時豐進入
        主臥房，他與吳慧如仍在原處跳舞，吳慧如可能碰到桌角而叫出聲來，他並
        無對吳慧如搭肩欲加親吻，後來約五點多他即與羅時豐離開該處。
      7.證人劉薇薇於檢察官偵訊時證述：她有於八十八年四月四日與吳雅雅、羅時
        豐、吳慧如及蘇新祥一同摩根西餐廳吃飯，而先行離開。
    (三)羅時豐當時已是相當知名之藝人，不論歌唱或演藝事業，均著有相當之成績，
      眾所周知，其為公眾人物，殆無疑義。基於此項身份之故，羅時豐之言行必然
      對於社會大眾產生一定程度之示範作用，若有婚外之男女關係時，即與公共利
      益有關。而基於前開各證人之證詞，可知吳雅雅即為此項男女關係之一方，屬
      於全事件之一部，故吳雅雅本人雖非社會大眾所熟知之公眾人物，然在此事件
      中對於吳雅雅相關之報導，畢竟無法加以割裂，而認僅涉及私德，且與公共利
      益無關。
    (四)大法官前開解釋意旨中，已明確指出檢察官、自訴人或法院仍應證明行為人之
      言論係屬虛妄，諸如出於明知其為不實或因輕率疏忽而不知其真偽等情節，始
      足論以刑法第三百十條之誹謗罪。今秉諸前開各證人之證詞，暨再通觀案內所
      有卷證，確實令人無法斷定被告四人報導之言論係屬虛妄，或有上開例示之明
      知不實或輕率疏忽而不知真偽之情形；自然應為有利於被告之判斷。
    (五)末參吳雅雅之遺書，確實可能因為翡翠周刊之報導而萌念尋短，告訴人頓失愛
      女，內心哀痛逾恆，凡有子女者不難想見。惟應否論以被告等誹謗之罪責，仍
      須經由刑法所定之構成要件暨參酌前開大法官會議之解釋意旨加以演繹、推論
      。今基於前開調查證據之結果，既不能認定被告等應構成刑法第三百十條之誹
      謗罪而至一般人均無所懷疑之程度，即須基於罪疑唯輕，諭知被告均無罪之判
      決，以符法治。
四、臺灣臺北地方法院檢察署八十九年度他字第二四０八號所移送併辦被告丙○○及
    戊○○未經他人同意，擅自在翡翠周刊第四九一期刊登他人裸體照片，而涉嫌刑
    法第三百十條第二項之誹謗罪部分；及該署復以八十九年度他字第三五八０號所
    移送併辦被告甲○○、丙○○及戊○○違反著作權法等案件部分；因本件應諭知
    被告均無罪之判決，自無連續犯之裁判上一罪關係可言，非本院所得審酌，均應
    退由該署檢察官另行處理。
據上論斷，應依刑事訴訟法第三百零一條第一項，判決如主文。
中      華      民      國      九十三      年      八      月    五    日
                                        審判長法  官  吳進發
                                              法  官  唐敏寶
                                              法  官  莊深淵
右正本證明與原本無異。
如不服本判決，應於送達後十日內向本院提出上訴狀（須附繕本），上訴於台灣高等
法院台中分院。
                                              書記官
中      華      民      國      九十三      年      八      月    五    日
